臺灣臺中地方法院刑事判決　　　　　　　　　　　　　九十一年度訴字第二八五號
　　公　訴　人　臺灣臺中地方法院檢察署檢察官
　　被　　　告　乙○○
　　　　　　　　庚○○
右列被告等因偽造文書等案件，經臺灣臺中地方法院檢察署檢察官提起公訴（九十年
度偵字第一三三三四號）及臺灣臺北地方法院檢察署檢察官移送併案審理（九十一年
度偵緝字第三五五號、第三五六號、九十一年度偵字第五Ｏ一七號、第一二八五九號
），本院判決如左：
    主      文
乙○○共同連續行使變造公文書，足以生損害於公眾及他人，處有期徒刑壹年陸月。
庚○○共同連續行使變造公文書，足以生損害於公眾及他人，處有期徒刑壹年貳月。
    事      實
一、乙○○、庚○○明知渠等並未向經濟部申請設立登記豪成國際開發有限公司（以
    下簡稱豪成公司），且於民國八十八年十一月十九日以後並未取得代理在台灣地
    區銷售中國大陸浙江天湖房地產開發有限公司所興建之杭州天湖公寓，竟共同基
    於為自己不法所有意圖及變造公文書之概括犯意聯絡，及以未設立登記之豪成公
    司名義經營業務之犯意聯絡，於八十八年十一月十九日以前某時，將原由經濟部
    核發給錦源營造有限公司（負責人歐陽湘臣，統一編號為00000000號）
    之公司執照，及由台北縣政府核發給錦源營造有限公司之登記字號為北縣商聯乙
    字第一四七Ｏ六一號營利事業登記證等公文書，連續予以影印變造成公司名稱及
    營利事業名稱為豪成公司、負責人為庚○○之公司執照及營利事業登記證，復將
    之懸掛在台北市○○○路五十六號十樓之五豪成公司之牆上，以主張豪成公司係
    已設立登記之公司，足以生損害於一般大眾交易之安全、經濟部對公司設立登記
    與管理監督之正確性及台北縣政府對於營利事業管理之正確性。乙○○、庚○○
    復以豪成公司之名義對外經營中國大陸杭州天湖公寓之銷售事宜，自八十八年十
    一月十九日起在報上刊登商業廣告，其上載有「中國杭州西湖旁三十七坪名門宅
    第現在只有新台幣（下同）一百七十五萬元，全新完工，即可交屋」之文字，嗣
    先後有己○○、辛○○、丁○○及甲○前往豪成公司營業處所洽尋，並由豪成公
    司職員戊○○帶往杭州參觀該天湖公寓，致己○○、辛○○、丁○○及甲○陷於
    錯誤，以為豪成公司係已設立登記且有銷售前開天湖公寓代理權限之公司，遂分
    別於如附表所示之時間、地點與使用豪成公司名義之乙○○簽訂合約書，並交付
    如附表所示之財物給乙○○，庚○○則在與己○○簽訂合約當日，開車搭載乙○○至己○○家中，並曾交付印有豪成公司總經理之名片及前開變造之營利事業登
    記證給己○○。嗣如附表所示之支票屆期均經乙○○提示兌現，惟己○○、辛○○、丁○○及甲○發現所認購之天湖公寓均無法順利過戶及取得產權文件，豪成
    公司亦已人去樓空，始知受騙。
二、案經台中市警察局移送臺灣臺中地方法院檢察署檢察官偵查起訴及臺灣臺北地方
    法院檢察署移送併案審理。
    理      由
一、訊據被告乙○○、庚○○矢口否認右揭犯行，被告乙○○辯稱：其並未變造豪成
    公司營利事業登記證，其以豪成為案名，代理銷售大陸浙江天湖房地產公司在杭
    州蓋的公寓，其未曾出示豪成公司之營利事業登記證及公司執照，賣給己○○、
    辛○○等人的房子因為產權糾紛而無法取得權證，其並未詐欺及變造公文書云云
    ；被告庚○○則辯稱：其在豪成公司工程部擔任工務經理，負責維修，不知道為
    何為登記為豪成公司之負責人，其未看過變造之豪成公司執照，且其只有參與工
    程而已，未曾使用過印有豪成公司總經理之名片，也未參與己○○、辛○○之簽
    約事宜，其僅於乙○○要與己○○簽約時，有開車載她來台中，不知道簽約內容
    及收受支票的事情云云。然查：
(一)、右揭事實，業據被害人己○○、辛○○、甲○、丁○○（代理人丙○○）於警訊
    、偵查中及本院審理時指訴綦詳，復有變造之經濟部公司執照影本一份、台北縣
    政府營利事業登記證影本一份、以豪成公司名義與被害人己○○、辛○○、丁○○及甲○所簽訂之合約書影本計四份、如附表所示支票影本、印有豪成公司總經
    理頭銜之被告庚○○名片影本一份、報紙商業廣告一份附於偵查卷可稽。而豪成
    公司並未向經濟部申請設立登記，營利事業登記字號為北縣商聯乙字第一四七Ｏ
    六一號之台北縣政府營利事業登記證，係「錦源營造有限公司」（負責人：歐陽
    湘臣）之營利事業登記證，並非核准「豪成國際開發有限公司」，亦有經濟部八
    十九年十月五日經（八九）中字第八九六Ｏ一八三八號函、經濟部中部辦公室九
    十年九月三日經（九Ｏ）中辦三管字第Ｚ○○○○○○○○○Ｏ號函、台北縣政
    府八十九年十月二十四日八九北府建登字第三九Ｏ一九三號函附於偵查卷可按，
    顯然豪成公司並未經設立登記，且卷附豪成公司之公司執照及營利事業登記證影
    本均屬變造，允無疑義。
(二)、被告乙○○、庚○○以豪成公司名義銷售之中國大陸杭州天湖公寓，係浙江天湖
    房地產開發有限公司所興建，而浙江天湖房地產開發有限公司及香港遠湖有限公
    司曾於八十九年十月五日委託曹大誠律師代為聲明並未授權或委託任何人士、公
    司或機構在臺灣銷售天湖公寓，此有聲明啟事影本一份附於偵查卷可參，雖被告
    乙○○曾提出杭州天湖公寓台灣銷售代理合約書，惟該合約書係於八十六年一月
    一日由浙江天湖房地產開發有限公司及香港遠湖有限公司與王岫國際開發有限公
    司所簽訂，並無法證明被告乙○○以豪成公司名義與本件被害人簽訂合約時仍有
    天湖公寓之銷售代理權，是被告乙○○與本件被害人簽訂合約時應無代理銷售天
    湖公寓之權限，要無庸疑，竟仍在報紙上刊登分類廣告銷售天湖公寓，並懸掛或
    出示變造之公司執照及營利事業登記證，顯見被告二人確有施用詐術之行為甚明
    。另依(1)、被害人己○○於本院審理時指稱：「（當初與你們簽契約的人是誰？
    ）乙○○與庚○○二人，印有總經理的名片也是庚○○遞給我的，他們二人交給
    我的營利事業登記證也是偽造的，簽約的時候庚○○也在場」、「庚○○有交名
    片給我，說他是總經理」等語；(2)、被害人辛○○於本院審理時指稱：「（乙○○有無告訴你庚○○的職務？）乙○○有告訴我負責人是他」等語(3)、被告庚○○於八十九年六月二十五日至被害人丁○○之子丙○○公司收受五十萬元（含四
    十五萬元支票一張及五萬元現金），有合約書在卷足憑，亦足見被告庚○○應有
    參與本件犯行無誤。
(三)、查被告二人變造公司執照及營利事業登記證影本後持以行使，足以生損害於一般
    大眾交易之安全、經濟部對公司設立登記與管理監督之正確性及台北縣政府對於
    營利事業管理之正確性；又被告二人施用詐術向被害人己○○、辛○○、丁○○
    及甲○詐得如附表所示之財物，亦有為自己不法所有之意圖。被告二人之所辯無
    非卸飾之詞，不足採信，事證明確，其等之犯行均堪認定。
二、按未經設立登記，不得以公司名義經營業務或為其他法律行為，公司法第十九條
    第一項定有明文，本件豪成公司並未經設立登記，被告乙○○、庚○○卻以豪成
    公司名義經營業務及為契約簽訂等法律行為，顯然違反公司法第十九條第一項之
    規定，應依同條第二項之規定處罰。故核被告二人所為，均係犯刑法第二百十六
    條行使第二百十一條之變造公文書罪、刑法第三百三十九條第一項之詐欺取財罪
    及公司法第十九條第二項之罪。被告二人間有犯意聯絡及行為分擔，為共同正犯
    。被告二人變造公文書之低度行為，為其等行使變造公文書之高度行為所吸收，
    不另論罪。被告二人先後多次行使變造公文書之犯行及先後多次詐欺取財之犯行
    ，均各時間緊接，犯罪構成要件相同，顯係基於概括之犯意而為，為連續犯，均
    應依刑法第五十六條之規論以一罪，並加重其刑。所犯前開三罪間，有方法、結
    果之牽連關係，為牽連犯，應依刑法第五十五條之規定從一重之連續行使變造公
    文書罪處斷。被告二人違反公司法第十九條第一項規定之犯罪事實，及臺灣臺北
    地方法院檢察署檢察官移送併案審理（九十一年度偵緝字第三五五號、第三五六
    號、九十一年度偵字第五Ｏ一七號、第一二八五九號）之犯罪事實，雖未據公訴
    人起訴，惟與已起訴被告二人所犯前開有罪部分，有連續犯裁判上一罪及實質上
    一罪（違反公司法部分）之關係，為起訴效力所及，本院自得一併加以審理，併
    此敘明。爰分別審酌被告二人犯罪之動機、目的、手段、其等品行及智識程度、
    在主從及分工地位上，被告乙○○係屬主要地位，被告庚○○則屬次要地位、犯
    罪所生之損害、被告二人業與被害人己○○及辛○○達成和解，業據被害人辛○○於本院審理時陳述明確，並有承諾書影本一份附於本院卷可參等一切情狀，各
    量處如主文所示之刑。
據上論斷，應依刑事訴訟法第二百九十九條第一項前段、公司法第十九條第二項、刑
法第二十八條、第五十六條、第二百十六條、第二百十一條、第三百三十九條第一項
、第五十五條、罰金罰鍰提高標準條例第一條前段，判決如主文。
中      華      民      國    九十一    年    十二      月    二十五    日
                                    臺灣臺中地方法院刑事第七庭
                                        法  官
右正本證明與原本無異。
如不服本判決，應於判決送達後十日內向本院提出上訴狀，上訴於臺灣高等法院臺中
分院( 須附繕本 )。
                                        書記官
中    華    民    國      九十一      年       十二      月     三十    日
附錄論罪科刑法條：
刑法第三百三十九條第一項：意圖為自己或第三人不法之所有，以詐術使人將本人或
                          第三人之物交付者，處五年以下有期徒刑、拘役或科或
                          併科一千元以下罰金。
刑法第二百十一條：偽造、變造公文書，足以生損害於公眾或他人者，處一年以上七
                  年以下有期徒刑。
刑法第二百十六條：行使第二百十條至第二百十五條之文書者，依伏造、變造文書或
                  登載不實事項或使登載不實事項之規定處斷。
公司法第十九條第一項：未經設立登記，不得以公司名義經營業務或為其他法律行為
                      。
              第二項：違反前項規定者，行為人處一年以下有期徒刑、拘役或科或
                      併科新臺幣十五萬元以下罰金，並自負民事責任；行為人有
                      二人以上者，連帶負民事責任，並由主管機關禁止其使用公
                      司名稱。
【附表】：
┌──┬───┬─────┬─────────┬────────────┐
│編號│被害人│簽約時間  │ 簽  約  地  點   │    被  詐  害  財  物  │
├──┼───┼─────┼─────────┼────────────┤
│(一)、│己○○│八十九年五│台中市○區○○街十│發票人為己○○、票號為Ｂ│
│    │      │月十六日  │二號己○○住處    │Ｃ0000000號、發票│
│    │      │          │                  │日為八十九年五月十六日、│
│    │      │          │                  │面額五十萬元之支票一張  │
│    │      │          │                  ├────────────┤
│    │      │          │                  │發票人為己○○、票號為Ｂ│
│    │      │          │                  │Ｃ0000000號、發票│
│    │      │          │                  │日為八十九年五月二十二日│
│    │      │          │                  │、面額五十萬元之支票一張│
├──┼───┼─────┼─────────┼────────────┤
│(二)、│辛○○│八十九年五│台中市○區○○街二│發票人為辛○○、票號為Ａ│
│    │      │月二十三日│九八巷二弄七號胥蔚│0000000號、發票日│
│    │      │          │林住處            │為八十九年五月二十七日、│
│    │      │          │                  │面額五十萬元之支票一張  │
│    │      │          │                  ├────────────┤
│    │      │          │                  │發票人為辛○○、票號為Ａ│
│    │      │          │                  │0000000號、發票日│
│    │      │          │                  │為八十九年六月二十三日、│
│    │      │          │                  │面額五十萬元之支票一張  │
├──┼───┼─────┼─────────┼────────────┤
│(三)、│丁○○│八十九年五│台北市○○○路○段│發票人為丁○○、發票日為│
│    │      │月二十四日│二Ｏ二號十七樓之二│八十九年五月二十六日、面│
│    │      │          │                  │額一百萬元之支票一張    │
│    │      │          │                  ├────────────┤
│    │  │          │                  │發票人為丁○○、發票日為│
│    │      │          │                  │八十九年七月十日、面額四│
│    │      │          │                  │十五萬元之支票一張及現金│
│    │      │          │                  │五萬元                  │
├──┼───┼─────┼─────────┼────────────┤
│(四)、│甲  ○│八十九年八│台北市○○○路○段│中華商業銀行儲蓄部、票號│
│    │      │月三日    │五十六號十樓之五  │為ＣＢ0000000號、│
│    │      │          │                  │發票日為八十九年八月三日│
│    │      │          │                  │、面額六十萬元之支票一張│
└──┴───┴─────┴─────────┴────────────┘
